【裁判字號】    89,易,3551
【裁判日期】    900627
【裁判案由】    傷害
【裁判全文】
臺灣板橋地方法院刑事判決                        八十九年度易字第三五五一號
    公  訴  人  臺灣板橋地方法院檢察署檢察官
    被      告  甲○○
    選任辯護人  陳明良律師
                張珮琦律師
    被      告  乙○○
    選任辯護人  鐘炯律師
右列被告因傷害案件，經檢察官提起公訴（八十九年度偵字第一三八五五號、一０八
七六號），本院判決如左：
    主  文
甲○○傷害人之身體，處有期徒刑陸月，如易科罰金，以佰元折算壹日。
乙○○無罪。
    事  實
一、乙○○與甲○○係兄弟，渠等二人受父親丙○○邀約，於民國八十九年三月五日
    上午九時許，前往位於台北縣新莊市○○路二０七巷三十弄十二號二樓丙○○住
    處，共同商談對母親黃杜金枝醫藥費之分擔事宜，甲○○因不滿其父丙○○家產
    分配不公，當場要求丙○○再拿出新台幣二百萬元給伊，丙○○聞言憤怒回稱：
    「我把老本拿出來的話，日後不是要當乞丐」等語，並隨手拿起身旁茶几上之塑
    膠煙灰缸丟擲甲○○，甲○○乃趨前抓扯丙○○衣服，丙○○則高聲呼叫屋內之
    乙○○過來，乙○○聞訊前來護在丙○○身旁（夾在丙○○、乙○○二人間），
    並說：「你們在幹什麼？」甲○○竟基於普通傷害之犯意，持供桌上丙○○所有
    之燭臺一支，毆打乙○○之頭部及腳膝蓋等處，致乙○○受有頭部、顏面撕裂傷
    及右側髖骨骨折等傷害。
二、案經被害人乙○○訴由台北縣警察局新莊分局報請臺灣板橋地方法院檢察署檢察
    官偵查起訴。
    理  由
壹、有罪部分：（即被告甲○○部分）
一、訊據被告甲○○矢口否認有右揭傷害犯行，辯稱：是乙○○拿燭臺的鍊條要打伊
    ，伊與乙○○在搶，二人搶來搶去，才打到乙○○的頭云云。經查：
(一)、被告甲○○於警訊中供稱：「雙方拉拉扯扯後，乙○○所持燭臺，被我搶過來，
    我再持該燭臺毆打他（乙○○）」云云（見偵查卷第三頁反面）；其於偵訊中供
    稱：「當時乙○○質疑我，憑什麼決定這樣，並作勢要打我，我後退不小心碰到
    椅子倒下，他順勢拿起燭臺打我肩，我才搶他燭臺，打他頭三下，：：」等語（
    見偵查卷第二十五頁），足見被告甲○○確有於前揭時地，持該燭臺毆擊被害人
    即同案被告乙○○之舉，並有因不小心碰到椅子而跌倒之情形，核與被害人乙○○之指訴相符，並有長庚醫院診斷證明書一份、現場照片三張附卷及燭臺一個扣
    案可資佐證。再者，被害人乙○○於八十九年三月五日前往長庚紀念醫院急診時
    ，曾向醫生主訴「係被燭臺打傷」等情，亦有該醫院九十年四月三十日（九０）
    長庚院法字第０二二九號函一紙在卷足參，由是觀之，足見被害人乙○○之上開
    傷勢，確係由被告甲○○持燭臺毆擊所致甚明，且益徵另扣案之水果刀一支與本
    案無涉。
(二)、再者，證人即被告甲○○、乙○○之父丙○○於(1)、偵訊中證稱：「（甲○○、
    乙○○）均是我兒子，案發時，我與他二人在一起，因我妻子受傷要看醫生，所
    以我逐一打電話通知我兒子來我住處商談照顧我太太事宜，至於處理醫藥費，：
    ：因甲○○不供養父母，他對我很絕情，我怕他到場又與我意氣爭執，電話是黃
    鐙州（甲○○之子）接的，但來的是甲○○，他一到談沒幾句話，就說我們二老
    的錢要先拿出來，我說『我把老本拿出來的話，日後不是要當乞丐』，當時我一
    氣之下，就隨手拿起茶几上塑膠煙灰缸要打他，他就抓我衣服，我就喊坐在旁邊
    的乙○○，他就過來護在我身邊，質問甲○○在幹什麼，當時甲○○後退二步，
    接近供桌上燭臺，所以他隨手拿起燭臺打乙○○，他被打後就坐倒在地，當時乙○○滿地是血，臉上是血，我就喊救人喔，當時我要報警，甲○○說你報警看看
    ，就跑了。乙○○被打倒地，甲○○也倒臥在地，至於他（甲○○）的傷何來我
    不清楚，他（甲○○）是打人的，怎麼會受傷，我也不清楚。」云云（見偵查卷
    第二十五頁反面）；(2)、於本院調查時證稱：「（被告甲○○、乙○○是你親生
    兒子？）是，（為何會變成這樣？）甲○○叫我拿二百萬元給他，我不給，第二
    次說，外面說財產分不均之事的情形，第三次說如分不均的話，他就不會放過，
    後來我生氣，就拿塑膠煙灰缸要打他，我看他就要出手過來，我才叫火順過來，
    火順過來說你們在幹什麼，火順在我們中間，文通就拿燭臺打火順，（當天文通
    有無打到你？）我就是想不起來有無打到我，（你叫火順過來，他人在何處？）
    我們三人都在佛堂，：：（當時甲○○打火順時，火順有無還手？）沒還手，先
    打他（乙○○）的腳，他倒在地上，並說要他死，（乙○○為何不還手？）人已
    被打，倒在地上，（共打幾下，打何部位？）二次，一次是打腿，第二次打頭部
    ，並說給你死，打後我說要報警，他說你報警看看，後他就走了。（當時你很生
    氣或很怕？）很生氣，心都碎了。」等語（見本院八十九年十月九日訊問筆錄）
    。綜上觀之，證人丙○○之證言，均與告訴人乙○○之指訴相符。再者被告甲○○、乙○○均為證人丙○○之親生兒子（參卷附戶籍謄本），被告甲○○縱或有
    因家產分配不均，對其父丙○○有所不滿，惟矧諸渠等血緣父子關係，證人丙○○應無設辭攀誣之理，其證言應屬可採。從而，被告甲○○所辯：乙○○拿燭臺
    打伊肩部，及伊與乙○○搶來搶去，才打到乙○○頭部乙節，顯係卸責之詞，不
    足採信。本件事證明確，被告甲○○傷害之犯行，洵堪認定。
二、核被告甲○○所為，係犯刑法第二百七十七條第一項之傷害罪。爰審酌被告犯罪
    之動機、目的、手段，與被害人乙○○係親兄弟關係，被害人受傷之情形以及被
    告犯罪後之態度等一切情狀，量處如主文所示之刑。又被告行為後原刑法第四十
    一條之規定：「犯最重本刑為三年以下有期徒刑之刑之罪，而受六月以下有期徒
    刑或拘役之宣告，因身體、教育、職業或家庭之關係或其他正當事由，執行顯有
    困難者，得以一元以上三元以下折算一日，易科罰金。」，已於九十年一月四日
    經修正為刑法第四十一條第一項，該規定為：「犯最重本刑為五年以下有期徒刑
    之刑之罪，而受六月以下有期徒刑或拘役之宣告，因身體、教育、職業或家庭之
    關係或其他正當事由，執行顯有困難者，得以一元以上三元以下折算一日，易科
    罰金。但確因不執行所宣告之刑，難收矯正之效，或難以維持法秩序者，不在此
    限。」，並於同年月十日經總統公布施行，經新舊法比較結果，修正後之新法對
    被告易科罰金之宣告並不生影響，爰適用裁判之新法諭知易科罰金之折算標準，
    以示懲儆。至扣按之燭臺一個，為證人丙○○所有之物，故不予宣告沒收，並此
    敘明。
貳、無罪部分：（即被告乙○○部分）
一、公訴意旨略以︰被告乙○○與告訴人甲○○係兄弟，於八十九年三月五日上午九
    時許，二人前往台北縣新莊市○○路二０七巷三十弄十二號二樓其父丙○○住處
    ，商談母親黃杜金枝醫藥費分擔一事，甲○○因不滿其父家產分配不公，雙方互
    起口角爭執，乙○○前往勸導未果，乃持供桌上之燭臺毆打甲○○背部，雙方拉
    扯之際，甲○○搶得該燭臺後，隨即反擊乙○○之頭部及腳膝蓋等處，致甲○○
    受有左肩部及尾椎部皮下瘀血等傷害；乙○○則受有頭部、顏面撕裂傷及右側髖
    骨骨折等之傷害。因認被告乙○○涉有刑法第二百七十七條第一項傷害罪嫌云云
    。
二、按犯罪事實應依證據認定之，無證據不得推定其犯罪事實，又不能證明被告犯罪
    者，應諭知無罪之判決，刑事訴訟法第一百五十四條、第三百零一條第一項定有
    明文。所謂認定犯罪事實之證據，係指足以認定被告確有犯罪行為之積極證據而
    言，該項證據自須適合於被告犯罪事實認定，始得採為斷罪資料。又苟未能發現
    相當證據，或證據不足以證明，自不能以推測或擬制之方法，以為裁判基礎，亦
    分別有最高法院二十九年度上字第三一０五號及同院四十年度台上字第八六號判
    例意旨可資參照。又按告訴人之指訴係以使被告入罪為目的，必須調查其他證據
    證明告訴人之指訴與事實相符，始可採為證據，最高法院六十九年度台上字第一
    五三一號判例可資參照。
三、公訴人認被告乙○○涉有傷害罪嫌，無非係以被害人甲○○之指訴，證人丙○○
    之證言，並有甲○○提出之樹林醫院診斷證明書一份為其論據。訊據被告乙○○
    堅決否認有何傷害犯行，辯稱：伊係被甲○○持燭臺毆打成傷，伊未出手毆打告
    訴人甲○○，告訴人的傷是自行跌倒造成的等語。
四、經查，(1)、告訴人甲○○於前揭時地持燭臺毆擊被告乙○○，使乙○○受有上述
    傷害之事實，業見前述理由欄壹有罪部分。(2)、被告乙○○並未持燭臺毆打告訴
    人甲○○等情，亦據證人即渠等之父丙○○於偵審中證述明確（見前述理由欄壹
    、一、(二)），此與告訴人甲○○之指訴不符，則其指訴即難謂無瑕疵可指。(3)、
    再者，就告訴人甲○○所提之樹林醫院診斷證明書觀之，其上固記載：甲○○於
    八十九年三月五日下午十五時二十分至該醫院診斷，並受有左肩部及尾椎部皮下
    瘀血等傷害等情，然查，告訴人甲○○案發當時因後退不小心碰到椅子而倒地等
    情，業經其於偵訊中供明在卷（參見前述理由欄壹、一、(一)），核與前開揭人丙○○證稱：甲○○確有臥倒在地之情形相符，由是觀之，被告乙○○所辯：告訴
    人甲○○因跌倒而所受上開傷勢，亦不無可能；又告訴人甲○○前述赴醫就診之
    時間，距當事上午九時案發時，已超過六個小時之久，在這段甚長之時間中，告
    訴人是否因其他事故造成上述傷害，也堪置疑。(4)、綜合上情觀之，告訴人甲○○之指訴、診斷證明書既有上述之瑕疵可指，且與證人丙○○證述之情節（即被
    告乙○○並無毆打甲○○）不符，尚難以此遽認被告乙○○有傷害告訴人甲○○
    之犯行，此外查無其他積極證據足證被告乙○○有公訴人所指之傷害犯行，揆諸
    前揭說明，自應諭知被告乙○○無罪，以免冤抑。
、本案有罪、無罪部分，事證均已明確，業見前述，從而被告乙○○之辯護人請求
    傳訊出具被告甲○○診斷證明書之醫師到庭作證，及被告甲○○之辯護人請求將
    扣案燭臺送鑑定其上指紋各節，均無必要，特此敘明。
據上論斷，應依刑事訴訟法第二百九十九條第一項前段、第三百零一條第一項，刑法
第二條第一項前段、第二百七十七條第一項、第四十一條第一項，罰金罰鍰提高標準
條例第一條前段、第二條，判決如主文。
本案經檢察官郭永發到庭執行職務
中      華      民      國      九十        年    六  月    二十七  日
                                      臺灣板橋地方法院刑事第四庭
                                          法  官  劉  大  衛
右正本證明與原本無異。
如不服本判決應於送達後十日內向本院提出上訴狀。
                                          書記官  蕭  興  南
中      華      民      國      九十        年    七      月    二      日
附錄本案論罪科刑法條全文：
刑法第二百七十七條
傷害人之身體或健康者，處三年以下有期徒刑、拘役或一千元以下罰金。
犯前項之罪因而致人於死者，處無期徒刑或七年以上有期徒刑；致重傷者，處三年以
上十年以下有期徒刑。


司法院資訊處製作；財團法人民間司法改革基金會備份。
